臺灣彰化地方法院民事裁定　九十二年度家訴字第四三號
　　原　　　告　　乙○○
　　被　　　告　　陳錫銘
　　被　　　告　　戊○○
　　被　　　告　　丁○○
　　被　　　告　　甲○○○
　　被　　　告　　丙○○
　　法定代理人　　陳蔡秀美
右當事人間請求分割遺產事件，本院裁定如左：
    主      文
原告之訴駁回。
訴訟費用由原告負擔。
    理      由
一、本件原告起訴主張：
（一）按繼承人自繼承開始時，除本法另有規定外承受被繼承人財產上之一切權利義
      務。又繼承人得隨時請求分割遺產，此於民法第一千一百四十八條本文及第一
      千一百六十四條本文分別定有明文。緣本件兩造之被繼承人陳火爐及陳林金花
      所遺留之遺產，除經財政部台灣省中區國稅局（下稱中區國稅局）開具遺產稅
      免稅證明單列明二人身後之遺產，資以證明渠等二人確有如上之遺產外，且有
      土地所有權狀影本三紙及鈞院八十七年度彰簡字第五二二號民事判決可稽，故
      上開遺產即應列入本件遺產之分割。
（二）又關於中區國稅局開具被繼承人陳火爐及陳林金花部分之遺產免稅證明單中關
      於陳火爐所有登記於配偶陳林金花名下之坐落彰化縣彰化市○○段七二二地號
      暨其上建物門牌彰化市○○里○○路一八五號房屋一幢，業經法院拍賣予第三
      人，故此部份已無從分割。
（三）再者，就被繼承人陳林金花對債務人即被告丁○○之借款債權部分，其中對丁○○之新台幣（下同）七百五十萬元借款，除已經列報於被繼承人陳林金花之
      遺產稅免稅證明單外，並有鈞院八十七年度彰簡字第五二二號民事判決為憑，
      業見前述，此外尚有被告丁○○為清償上揭借款債務而簽發面額七百五十萬元
      之支票乙紙，但該紙支票嗣因存款不足而遭退票，據此再再證明被繼承人陳林
      金花對債務人丁○○確有七百五十萬元之借款債權。從而，丁○○之前揭借款
      債權亦應納入本件應繼遺產之範圍。故若依分配比例，原告得獲分配一百二十
      五萬之借款債權。
（四）原告乙○○墊付繼承相關之規費及稅費，倘扣除乙○○應分擔之部分，則被告
      等尚應連帶給付原告十六萬零七百三十一元，為此依民法第一千一百四十八條
      、第一千一百六十四條、一百七十九條、一百七十二條等規定，聲明求為判決
      （１）兩造之被繼承人陳火爐所遺坐落新竹市○○段七０之一地號土地權利範
      圍全部，同段三０二地號土地權利範圍三二０分之四０，及同段三０四地號土
      地權利範圍三二０分之四０，應予分割為如附表一所示。（２）兩造之被繼承
      人陳林金花所遺坐落新竹市○○段七０之一地號土地權利範圍全部，同段三０
      二地號土地權利範圍三二０分之四０，及同段三０四地號土地權利範圍三二０
      分之四０，應予分割為如附表二所示。（３）兩造之被繼承人陳林金花遺產中
      對債務人丁○○之債權，應予分割為如附表三所示。（４）被告丁○○應給付
      原告一百二十五萬元整及自起訴狀繕本送達翌日起至清償日止，按年息百分之
      六計算之利息。（５）被告陳錫銘、戊○○、丁○○、丙○○、甲○○○應連
      帶給付原告乙○○十六萬零七百三十一元及自起訴狀繕本送達翌日起至清償日
      止，按年息百分之五計算之利息。
二、按當事人不得就已起訴之事件，於訴訟繫屬中，更行起訴。當事人起訴若違反此
    一事不再理原則，法院應以裁定駁回之，民事訴訟法第二百五十三條、第二百四
    十九條第一項第七款定有明文。又同一事件係指當事人相同，訴訟標的相同及訴
    之聲明相同、相反或可代用，其判斷雖因新舊訴訟標的理論之差異而有不同，但
    本院認為是否違反重複起訴之禁止，應參酌民事訴訟法第二百五十三條基於「避
    免審理重複和裁判矛盾，避免違反訴訟經濟」之立法旨趣來加以判斷。再按共有
    人中之一人或一部分人以其餘共有人為被告，訴請分割共有物後，訴訟繫屬中，
    被告中之一部分人或全體，另訴或反訴請求分割同一共有物，其聲明分割之方法
    與前訴雖然不同，但分割共有物之訴，為合原告、被告兩造而言之固有必要共同
    訴訟，共有人全體僅有一個分割共有物之形成權，不生形成權主體不同之問題，
    至於分割方法，係法院之職權，亦不生聲明不同之問題，故應係同一事件。
三、經查：本件被告丁○○前於民國九十一年一月二十九日，以原告乙○○、被告陳
    錫銘、被告甲○○○、被告丙○○、被告戊○○為被告，向本院提起九十一年家
    訴字第十二號分割共有物之訴訟，並依據民法第一千一百六十四條規定主張應分
    割被繼承人陳火爐及陳林金花所遺留之遺產，上開案件尚在本院審理中。而原告
    乙○○於上開案件中亦依民法第一千一百四十八條、第一千一百六十四條、無因
    管理及不當得利等規定聲明主張（一）兩造之被繼承人陳火爐所遺坐落新竹市○○段七０之一地號土地權利範圍全部，同段三０二地號土地權利範圍三二０分之
    四０，及同段三０四地號土地權利範圍三二０分之四０，應予分割為如附表四所
    示。（二）兩造之被繼承人陳火爐遺產中對債務人戊○○之債權及有價證券，應
    予分割為如附表五所示，並各自向債務人領取。（三）兩造之被繼承人陳林金花
    所遺坐落新竹市○○段七０之一地號土地權利範圍全部，同段三０二地號土地權
    利範圍三二０分之四０，及同段三０四地號土地權利範圍三二０分之四０，應予
    分割為如附表六所示。（四）兩造之被繼承人陳林金花遺產中對債務人丁○○之
    債權及金融機構存款，應予分割為如附表七所示，並各自向債務人領取。（五）
    原告（即本案被告）丁○○及被告陳錫銘、戊○○、丙○○、甲○○○應連帶給
    付被告（即本案原告）乙○○為辦理如第一項所示不動產之遺產登記稅費、規費
    及處理其他遺產事宜而支付之必要費用十六萬零七百三十一元。足見本件訴訟與
    九十一年家訴字第十二號分割共有物之訴訟，當事人相同，訴訟標的亦相同，雖
    原告於本案之訴訟聲明與其在前案之答辯聲明，有些微不同，亦與前案原告丁○○之聲明有所不同，然此均為分割方法及分割遺產範圍不同而已，而分割方法係
    法院之職權，本院可不受當事人聲明之拘束，故不生聲明不同之問題。又被繼承
    人之某一財產得否列入分割遺產之範圍，本院在九十一年家訴字第十二號分割共
    有物案件審理中即會予以認定，不因原告在前案答辯之聲明與本案起訴欲分割之
    範圍不同而有所不同，故本件訴訟與本院九十一年家訴字第十二號分割共有物之
    訴訟應係同一事件，原告在本院九十一年家訴字第十二號分割共有物訴訟繫屬中
    又提起本訴，顯然違背一事不再理原則，於法尚有未合，應予駁回。
四、依民事訴訟法第二百四十九條第一項第七款裁定如主文。
中　　　華　　　民　　　國　　九十三　　年　　　四　　　月　　　二　　　日
                                  臺灣彰化地方法院家事法庭
　　　　　　　　　　　　　　　　　　　法　　　官　詹秀錦
右為正本係照原本作成
如對本判決上訴須於判決送達後廿日內向本院提出上訴狀
                                      法院書記官　楊美芳
中　　　華　　　民　　　國　　九十三　　年　　　四　　　月　　　二　　　日
